【裁判字號】    92,訴,60
【裁判日期】    920625
【裁判案由】    強盜等
【裁判全文】
臺灣宜蘭地方法院刑事判決                            九十二年度訴字第六號
    公  訴  人  臺灣宜蘭地方法院檢察署檢察官
    被      告  丙○○
                己○○
    右二人共同
    指定辯護人  本院公設辯護人乙○○
右列被告因強盜等案件，經檢察官提起公訴（九十二年度偵字第七四號），及移
辦（九十二年度偵字第一四六八號），本院判決如左：
    主  文
丙○○共同竊盜，累犯，處有期徒刑伍月，扣案鑰匙壹把沒收；又共同連續意圖為自
己不法之所有，攜帶兇器，搶奪他人之動產，累犯，處有期徒刑貳年，剪刀壹把沒收
。應執行有期徒刑貳年貳月，扣案鑰匙壹把及剪刀壹把均沒收之。
己○○意圖為自己不法之所有，攜帶兇器，搶奪他人之動產，因防護贓物、脫免逮捕
，而當場施以強暴，處有期徒刑柒年，剪刀壹把沒收之。
    事  實
一、丙○○前因竊盜案件，經本院以八十五年訴字四二號判處有期徒刑三年八月，於
    民國八十八年七月二十日假釋付保護管束，刑期至八十九年十一月二十三日屆滿
    ，以已執行論。詎丙○○仍不知悔改，復與己○○基於意圖為自己不法所有之概
    括犯意聯絡，於民國九十一年十二月二十五日凌晨五時四十分許，在宜蘭縣羅東
    鎮○○路聖母醫院急診室前，趁丁○○不及防備之際，由丙○○搶奪丁○○所有
    之皮包一只（內有現金新台幣【下同】三萬八千元、行動電話一具、鑰匙一串，
    己○○此部分搶奪另由檢察官處理），並於得手後，由己○○騎乘車牌號碼不詳
    之機車接應離去；丙○○、己○○二人再於九十一年十二月三十一日晚上八時許
    ，在宜蘭縣羅東鎮○○○路四十二號前，以丙○○所有之自備鑰匙一把，共同竊
    取官月英所有而由戊○○騎用之車牌號碼ＧＲＶ─四三九號重型機車，並於得手
    後作為代步工具之用（己○○此部分所涉之竊盜罪嫌，業由本院九十一年度易字
    第五六九號刑事案件審理）；丙○○、己○○二人復於九十二年一月二日下午二
    時許，在同縣冬山鄉○○路五十八號佳暉企業社，由己○○持其所有而對於人之
    生命、身體構成危險，足堪作為兇器之剪刀一把，趁佳暉企業社負責人庚○○不
    及防備之際，共同搶奪庚○○懸掛於胸前之霹靂包（內有現金六萬餘元），嗣己○○於得手後欲逃離之際，因與庚○○發生拉扯，己○○為脫免逮捕與防護贓物
    ，竟單獨起意持前開剪刀刺向庚○○之左手手肘而當場對庚○○施以強暴之手段
    ，致庚○○受有左上臂撕裂傷之傷害（傷害部分未據庚○○提出告訴）後，由丙○○騎乘竊得之上開機車接應後逃離現場，所得錢財由丙○○、己○○二人均分
    。嗣己○○為警於九十二年一月二日晚上十一時三十分許，在宜蘭縣五結鄉○街
    路一之十一號格威頓汽車旅館二一一號房內查獲，扣得自庚○○處搶得之贓款二
    百元，再循線於九十二年一月三日凌晨零時四十分許，在宜蘭縣羅東鎮○○街二
    百巷三之六號富堡汽車旅館二○八號房查獲丙○○，並扣得前開機車鑰匙一把及
    贓款一萬五千二百元。
二、案經宜蘭縣警察局羅東分局報請臺灣宜蘭地方法院檢察署檢察官偵查起訴及移送
    併辦。
    理  由
一、訊據被告丙○○、己○○二人對於右揭共同竊取車牌號碼ＧＲＶ─四三九號重型
    機車、搶奪被害人丁○○之皮包及庚○○之霹靂包等情不諱，被告己○○並稱：
    因為他們欠地下錢莊的錢，因此由丙○○提議，於當天拿熱水器去賣，到佳暉企
    業社的時候丙○○說庚○○的霹靂包好像很多錢，有機會的話就把它搶走，丙○○將熱水器放好後庚○○拿一百元給伊，當庚○○轉身時伊就從背後把霹靂包搶
    走，伊轉身就跑但跌倒時庚○○抓住伊，當時伊手上拿著剪刀，要掙脫時不小心
    劃到庚○○，丙○○則騎機車接應等語。經查：
  (一)被告丙○○、己○○二人均坦承於前揭時地竊取車牌號碼ＧＲＶ─四三九號重型
    機車，及搶奪被害人丁○○所有之皮包一只，核與被害人戊○○、丁○○於警訊
    中證述情節相符。此外，並有前開機車車輛竊盜、車牌失竊資料個別查詢報表、
    贓物認領保管單等件附卷可稽。被告丙○○、己○○此部分之竊盜、搶奪犯行堪
    以認定。
  (二)被害人庚○○於本院調查中證稱：當天被告二人由丙○○騎了機車後面坐著己○○拿了一個熱水器要賣給伊，丙○○和己○○二人下車將熱水器搬到要賣的物品
    堆內，丙○○坐回機車上，說好要賣一百元，己○○向伊拿錢，伊當面要拿錢給
    己○○，己○○站在旁邊，己○○就拿剪刀將伊霹靂包的帶子剪斷，將霹靂包搶
    走，己○○就跑，跑到門口時跌倒，伊上前去抓己○○，同時伊太太陳阿香也跑
    出來打了己○○一下，在己○○跌倒的同時伊將霹靂包搶回來，用雙手保護霹靂
    包，己○○就拿剪刀刺伊左手，伊手鬆開己○○就將霹靂包搶走等語（參見本院
    九十二年三月七日訊問筆錄）；證人陳阿香於警訊中亦證稱：當天丙○○、己○○二人拿了一個熱水器要賣給伊先生，伊當時正在打電話，正當伊轉頭面向大門
    口時，發現伊先生與己○○搶霹靂包，伊馬上跑出去辦公室追己○○並打一拳，
    己○○坐上機車後座後迅速的加油跑走了等語（參見九十二年一月二日警訊筆錄
    ）。被害人庚○○因此受有左上臂撕裂傷之傷害，有財團法人羅許基金會羅東博
    愛醫院出具之診斷證明書一紙附卷可稽。再被告丙○○、庚○○二人分別為警查
    獲後，並從渠二人身上扣得自庚○○處搶得之剩餘贓款一萬五千四百元，亦有贓
    物認領保管單一紙附卷可憑。雖被害人庚○○於本院調查中證稱當時伊放置於霹
    靂包內之現金達十萬餘元，與被告自承搶得之現金六萬餘元有間，惟被告二人於
    本院審理中對於上開搶奪犯行均坦承不諱，且於搶得庚○○之財物後，被告二人
    將搶得款項清點後均分，則被告二人顯無虛構搶得金額數目之必要，渠二人就搶
    得金錢數額之辯詞應堪可採。
  (三)公訴意旨另以被告丙○○與己○○共同搶得被害人庚○○之霹靂包後，於庚○○
    上前追逐被告己○○之際，被告己○○為脫免逮捕及防護贓物之際，手持剪刀刺
    向庚○○，而當場對庚○○施以強暴之手段，因認被告丙○○與被告己○○就此
    部分亦有共同犯意之聯絡。而依前述，被告丙○○、己○○二人合意搶奪庚○○
    之財物，係由被告己○○手持剪刀實施，被告丙○○在外騎乘機車接應，己○○
    於搶得財物跑離之際，因在門口處跌倒，而為庚○○所抓住，己○○為脫免逮捕
    、防護贓物而持剪刀刺向庚○○，業據被害人庚○○證述在卷，則在如此短暫之
    時間內，實難想像被告二人有當場施強暴意思聯絡之可能，且本件並無其他證據
    足資證明，被告二人於謀議搶奪之初，即有如遭發覺即當場施強暴以脫免逮捕及
    防護贓物之犯意聯絡，自難以被告己○○一人偶發傷害被害人庚○○之行為，令
    共犯丙○○同負其責。
  (四)綜上所述，本件事證明確，被告丙○○、己○○二人犯行堪以認定，應依法論科
    。
二、核被告丙○○所為，係犯刑法第三百二十條第一項竊盜罪、第三百二十五條第一
項搶奪罪、第三百二十六條第一項攜帶兇器搶奪罪；被告己○○攜帶剪刀一把搶
    奪庚○○之財物，因脫免逮捕，而當場對庚○○施以強暴，致庚○○受有傷害，
    核其所為，係犯刑法第三百二十九條之準強盜罪，而所犯準強盜罪因有同法第三
    百二十一條第一項第三款之情形，應論以刑法第三百三十條第一項之攜帶兇器準
    強盜罪。被告丙○○、己○○二人就上揭竊盜、搶奪犯行，有犯意聯絡及行為之
    分擔，皆為共同正犯。被告丙○○先後二次搶奪犯行，時間緊接，方法相同，觸
    犯犯罪構成要件相同之罪，顯係基於概括犯意為之，應依刑法第五十六條連續犯
    之規定，論以刑法第三百二十六條第一項攜帶兇器搶奪罪之一罪，並加重其刑。
    被告丙○○於九十二年一月二日下午二時許，與被告己○○基於共同之犯意，共
    同搶奪被害人庚○○之財物，核其所為應係犯刑法第三百二十六條第一項攜帶兇
    器搶奪罪，已如前述，公訴意旨漏未斟酌此點，而認被告丙○○於該次搶奪犯行
    與被告己○○基於共同傷害之犯意，對被害人庚○○當場施以強暴手段，被告丙○○所為應係犯刑法第三百三十條第一項攜帶兇器準強盜罪，尚有未洽，惟其基
    本事實同一，本院自應予審理，並更其起訴法條。檢察官移送併案審理部分（即
    九十二年度偵字第一四六八號被告丙○○搶奪被害人丁○○犯行部分），與被告
    丙○○本件被訴搶奪之犯罪事實有連續犯之裁判上一罪關係，為起訴效力所及，
    本院自得併予審理，附此敘明。被告丙○○所犯上開竊盜及連續搶奪罪二罪，犯
    意各別，構成要件互殊，應予分論併罰。末查，被告丙○○前因竊盜案件，經本
    院以八十五年訴字四二號判處有期徒刑三年八月，於八十八年七月二十日假釋付
    保護管束，刑期至八十九年十一月二十三日屆滿，有卷附臺灣高等法院被告全國
    前案紀錄表一件可按，其受有期徒刑之執行完畢，五年內再犯法定刑有期徒刑以
    上之竊盜、搶奪二罪，為累犯，依法加重其刑，並就連續搶奪罪部分遞加重之。
    爰審酌被告二人犯罪之動機、目的、手段，被害人因本件犯罪所生之損害，及被
    告二人犯罪後坦承犯行、態度良好等一切情狀，分別量處如主文所示之刑，並就
    被告丙○○部分定其應執行之刑，以示懲儆。扣案之鑰匙一把，係屬被告丙○○
    所有，且供其竊盜犯罪所用之物，業據被告丙○○供明在卷，另被告己○○持以
    供搶奪犯罪所用之剪刀一把，係被告己○○所有，亦據被告己○○供明在卷，雖
    未扣案，惟不能證明業已滅失，均依法宣告沒收之。另扣案之安全帽二頂，雖係
    被告二人所有，惟其均自承係騎乘機車所戴，且被害人庚○○於本院調查中亦證
    稱認識被告丙○○（參見本院九十二年三月七日訊問筆錄），則被告二人所戴安
    全帽應非藉此隱匿身分以供犯罪所用之物，核與刑法第三十八條沒收之要件有間
    ，爰不為沒收之諭知，附此敘明。
三、檢察官移送併辦（九十二年度偵字第二二九號被告丙○○竊盜部分）以被告丙○○於九十二年一月二日不詳時點，與己○○共同基於意圖為自己不法所有之犯意
    聯絡，在宜蘭縣五結鄉○○路四十三號前，竊取甲○○所有之熱水器一台，因認
    被告丙○○此部分亦涉有竊盜罪嫌云云。訊之被告丙○○堅決否認有此部分之竊
    盜犯行，並辯稱：查獲之熱水器係甲○○拆下不要的，甲○○說不值錢，並說伊
    要就給伊，伊才與己○○一同將熱水器搬走，並未竊取熱水器等語。經查：被害
    人甲○○固於警訊中陳稱被告及丙○○二人取走熱水器變賣一節並不知情等語（
    見九十二年度偵字第二一九號警訊卷第十頁背面），然被害人甲○○於本院九十
    一年度易字第五六九號被告己○○竊盜案件調查中陳稱：被告確實有告訴伊要熱
    水器，伊在警訊中說被告沒有問伊，事實上被告確實有說要熱水器的事，伊有同
    意，只是被告沒有告訴伊要將熱水器拿去變賣，但是被告拿熱水器部分確實有告
    訴伊，伊認為那個東西沒有價值，也告訴警察說不要提出告訴等語（見九十一年
    度易字第五六九號刑事卷九十二年四月三日訊問筆錄），堪信該熱水器應係被害
    人甲○○同意被告拿取，被告並未涉有此部分之竊盜犯行。綜上，既無證據證明
    被告丙○○確有此部分之竊盜犯行，則顯與本案被告丙○○前揭竊盜犯行並無裁
    判上一罪之關係，本院自無從併予審判，應退由檢察官另依法妥適卓辦，附此敘
    明。
四、檢察官移送併辦（九十二年度偵字第一四六八號被告己○○搶奪部分）以被告己○○與丙○○共同意圖為自己不法之所有，於九十一年十二月二十五日凌晨五時
    四十分許，在宜蘭縣羅東鎮○○路聖母醫院急診室前，共同搶奪被害人丁○○之
    皮包一只。訊據被告己○○與丙○○均坦承該次搶奪犯行，核與被害人丁○○指
    述情節相符，足認被告己○○確有該次搶奪犯行，核其所為，應係犯刑法第三百
    二十五條第一項搶奪罪，惟被告己○○所犯搶奪罪與前揭論罪科刑之準強盜罪部
    分，構成要件互殊，並無連續犯裁判上一罪之關係，故非本件起訴效力所及，本
    院不得併予審理，此部分應退回原檢察官另為適法之處理
據上論斷，應依刑事訴訟法第二百九十九條第一項前段、第三百條，刑法第二十八條
、第五十六條、第三百二十條第一項、第三百二十六條第一項、第三百二十九條、第
三百三十條第一項、第四十七條、第三十八條第一項第二款、第五十一條第五款，罰
金罰鍰提高標準條例第一條前段判決如主文。
本案經檢察官賴慶祥到庭執行職務
中      華      民      國    九十二    年      六      月    二十五    日
                                  臺灣宜蘭地方法院刑事第二庭
                                        審判長法  官  黃  永  勝
                                              法  官  郭  顏  毓
                                              法  官  辜  漢  忠
右正本證明與原本無異。
如不服本判決，應於判決送達後十日內，向本院提出上訴狀。（應附繕本）
                                              書記官  林  秀  麗
中      華      民      國    九十二    年      六      月    二十六    日
附錄本案論罪科刑法條全文：
刑法第三百二十條第一項
意圖為自己或第三人不法之所有，而竊取他人之動產者，為竊盜罪，處五年以下有期
徒刑、拘役或五百元以下罰金。
刑法第三百二十六條第一項
犯前條第一項之罪，而有第三百二十一條第一項各款情形之一者，處一年以上七年以
下有期徒刑。
刑法第三百三十條第一項
犯強盜罪而有第三百二十一條第一項各款情形之一者，處七年以上有期徒刑。


司法院資訊處製作；財團法人民間司法改革基金會備份。
